【裁判字號】    99,交訴,291
【裁判日期】    991102
【裁判案由】    業務過失致死
【裁判全文】
臺灣臺中地方法院刑事判決             99年度交訴字第291號
公  訴  人  臺灣臺中地方法院檢察署檢察官
被      告  乙○○
上列被告因業務過失致死案件，經檢察官提起公訴（99年度偵
字第19873號），被告於準備程序中就被訴事實為有罪之陳述，
經告以簡式審判之旨，並聽取意見後，經本院合議庭裁定由受命
法官獨任行簡式審判程序，本院判決如下：
    主    文
乙○○從事業務之人，因業務上之過失致人於死，處有期徒刑伍
月；緩刑貳年，並應依臺灣臺中地方法院九十九年度司中調字第
二三四三號調解程序筆錄內容所定之給付方法，向被害人林承蔚
之父母甲○○、李金鸞支付新臺幣貳佰肆拾萬元。
    犯罪事實
一、乙○○為仁有通運股份有限公司（以下簡稱仁有客運，起訴
    書誤載為「仁友」通運股份有限公司）之司機，乃從事駕駛
    業務之人。乙○○於民國99年5月23日下午6時30分許，駕駛
    車牌號碼9U-680號營業大客車，沿臺中市南屯區○○○路內
    側快車道，由東往西方向行駛，行經臺中市南屯區○○○路
    429號前時，欲左轉進入仁有客運停車場，當時之天候不佳
    、路況良好，其原應注意在劃有「分向限制線」路段禁止迴
    車、跨越。而依當時情形又無不能注意之情事，竟疏於注意
    ，違反標線禁制不當跨越分向限制線，貿然往左迴車，適林
    承蔚騎乘車牌號碼QJ6-473號機車，沿臺中市○○區○○路
    由西往東方向行駛，至上開地點見狀緊急煞車，惟因天雨路
    滑而人車倒地，身體滑行至乙○○所駕駛之營業大客車右後
    車輪前，當場因頭顱部挫壓創合併嚴重腦挫傷死亡。乙○○
    於駕車肇事後，在有偵查權限之公務員發覺其犯罪前，親自
    前往警察機關陳明係肇事者及肇事經過，自首而接受裁判。
二、案經臺灣臺中地方法院檢察署檢察官自動檢舉及林承尉之父
    甲○○告訴偵辦。
    理    由
一、查本件被告乙○○所犯，非死刑、無期徒刑、最輕本刑為3
    年以上有期徒刑之罪，或高等法院管轄第一審之案件，被告
    於準備程序中，就前揭被訴事實為有罪之陳述，經受命法官
    告以簡式審判程序之旨，並聽取被告與公訴人之意見後，本
    院認無不得或不宜改依簡式審判程序進行之處，爰依刑事訴
    訟法第273條之1第1項、第284條之1，經合議庭評議後，裁
    定本件由受命法官獨任進行簡式審判程序，是本件之證據調
    查，依刑事訴訟法第273條之2規定，不受同法第159條第1項
    、第161條之2、第161條之3、第163條之1及第164條至170條
    規定之限制，合先敘明。
二、上揭犯罪事實，業據被告乙○○於警詢及偵審中坦承不諱，
    核與被害人林承蔚之父甲○○陳述之情節相符，復有臺中市
    警察局第四分局處理相驗案件初步調查報告暨報驗書、臺中
    市警察局第四分局交通分隊刑事案件呈報單、臺中市警察局
    第四分局交通分隊刑事案件相驗報告書、職務報告、臺中市
    警察局第四分局A1交通事件摘報表、車籍查詢-基本資料詳
    細畫面、道路交通事故現場圖、道路交通事故調查報告表(
    一)、(二)、現場照片39張、臺中市○○○道路交通事故肇
    事人自首情形紀錄表、臺中市○○○道路交通事故當事人酒
    精測定紀錄表、臺中市警察局第四分局道路交通事故補充資
    料表、臺灣臺中地方法院檢察署相驗屍體證明書、臺中市警
    察局第四分局現場勘查報告、現場採證照片、臺灣臺中地方
    法院檢察署法醫驗斷書、臺中市○○○道路交通事故初步研
    判表、台灣省臺中市區車輛行車事故鑑定委員會鑑定意見書
    等附卷可稽。又被害人林承蔚確因本件交通事故而受有頭顱
    部挫壓創合併嚴重腦挫傷之等傷害並致生死亡結果，亦經檢
    察官督同檢驗員相驗明確，製有相驗屍體證明書、驗斷書及
    訊問筆錄在卷可憑。再按設有禁止迴車標誌或畫有分向限制
    線、禁止超車線、禁止變換車道線之路段，不得迴車；分向
    限制線，用以劃分路面成雙向車道，禁止車輛跨越行駛，並
    不得迴轉，道路交通安全規則第106條第2款，道路交通標誌
    標線號誌設置規則第165條定有明文。被告駕駛營業大客車
    原應注意在劃有「分向限制線」路段禁止迴車、跨越，而依
    當時情形又無不能注意之情事，竟疏於注意，違反標線禁制
    不當跨越分向限制線，貿然往左迴車，適被害人林承蔚騎乘
    車牌號碼QJ6-473號機車，沿臺中市○○區○○路由西往東
    方向行駛，至上開地點見狀緊急煞車，惟因天雨路滑而人車
    倒地，身體滑行至乙○○所駕駛之營業大客車右後車輪前，
    當場因頭顱部挫壓創合併嚴重腦挫傷死亡，業經被告於警詢
    及偵審中供承不諱，是被告確有過失無誤，且其過失行為與
    被害人林承蔚之死亡結果間，具有相當因果關係甚明。綜上
    所述，本件事證明確，被告犯行，堪予認定。
三、按刑法上所謂業務，係指個人基於其社會地位繼續反覆所執
    行之事務，其主要部分之業務固不待論，即為完成主要業務
    所附隨之準備工作與輔助事務，亦應包括在內（最高法院71
    年台上字第1550號判例意旨參照）。又汽車駕駛人之駕駛工
    作，乃隨時可致他人身體生命於危險之行為，並係具有將該
    行為繼續，反覆行使之地位之人。因此應有經常注意俾免他
    人於危險之特別注意義務，故其駕駛車輛本屬其社會活動之
    一，在社會上有其特殊之屬性（地位），其本於此項屬性（
    地位）而駕車，自屬基於社會生活上之地位而反覆執行事務
    ，因之，在此地位之駕車，不問其目的為何，均應認其係業
    務之範圍（最高法院75年度台上字第1685號判例意旨參照）
    ，亦不因其駕駛時為上班或下班時間而有差別（最高法院92
    年度台上字第4251號判決意旨參照），也不問其駕車時間、
    目的及車輛種類（大、小、客、貨車）而有異（最高法院96
    年度台上字第1313號判決意旨參照）。查被告乙○○係營業
    大客車司機，平日以駕駛營業大客車載送乘客為業，係從事
    駕車業務之人，業據被告自白在卷，核其所為，係犯刑法第
    276條第2項之從事業務之人，因業務上之過失致人於死罪。
    再被告於肇事後犯罪未發覺前，親自向警察機關報案，陳明
    自己係肇事者及陳述肇事經過，有臺中市○○○道路交通事
    故肇事人自首情形紀錄表1份在卷可考，核為對於未發覺之
    罪自首而接受裁判，應依刑法第62條前段之規定減輕其刑。
四、爰審酌被告行車未遵守交通規則而業務過失致人於死之行為
    ，雖非如故意行為之惡性重大，但被告對於本案車禍之發生
    ，確實具有前揭過失，並造成被害人林承蔚死亡之悲劇，被
    害人林承蔚家屬之精神、心理亦因之受嚴重創傷，內心之悲
    痛、遺憾，經久難以平息、彌補；被告之過失程度、肇事之
    情節，及被告犯罪後坦承犯行，知所悔悟之犯後態度，且已
    與被害人家屬達成和解，獲取被害人家屬之諒解等一切情狀
    ，量處如主文所示之刑，以示懲儆。
五、末查，被告前未曾因故意犯罪受有期徒刑以上刑之宣告，有
    臺灣臺中地方法院檢察署刑案資料查註紀錄表及臺灣高等法
    院被告前案紀錄表附卷可稽，而被告於本院審理中已獲取被
    害人家屬之諒解，並與被害人家屬達成賠償合意，而於99年
    10月12日在本院調解庭成立調解，調解內容為「一、相對人
    乙○○、仁有通運股份有限公司，願連帶給付聲請人甲○○
    、李金鸞新臺幣(下同) 肆佰萬元(上開款項包含聲請人依強
    制汽車責任保險法所得請領之保險理賠金)給付方法：(一)聲
    請人業已受領強制險保險理賠金壹佰陸拾萬元。(二)於99年11
    月30日前給付貳佰肆拾萬元。(三)相對人以匯款方式匯入苗栗
    竹南農會、帳號00000000000000、戶名：甲○○之帳戶內。
    二、聲請人其餘請求拋棄。三、聲請費用由相對人自負擔」
    ，有本院99年度司中調字第2343號調解筆錄附卷可憑，被告
    經此偵、審程式之教訓及刑之宣告，當知所警惕，信無再犯
    之虞，本院綜核各情，認所宣告之刑，以暫不執行為適當，
    併予宣告緩刑2年。又本院為保障被害人家屬即甲○○、李
    金鸞之權益，並使被告於緩刑期間內，能深知戒惕，且導正
    其行為與法治之觀念，併予宣告其應依99年10月12日本院99
    年度司中調字第2343號調解筆錄內容所定之前開給付方法，
    向被害人家屬甲○○、李金鸞支付新臺幣貳佰肆拾萬元，作
    為緩刑條件，以啟自新。
據上論斷，應依刑事訴訟法第273條之1第1項、第299條第1項前
段，刑法第276條第2項、第62條前段、第74條第1項第1款、第2
項第3款，刑法施行法第1條之1，判決如主文。
中    華    民    國    99    年    11    月     2    日
                  刑事第四庭    法  官  李婉玉
以上正本證明與原本無異。
如不服本判決應於收受判決後10日內向本院提出上訴書狀，並應
敘述具體理由；其未敘述上訴理由者，應於上訴期間屆滿後20日
內向本院補提理由書（均須按他造當事人之人數附繕本）「切勿
逕送上級法院」。
                                書記官  林政佑
中    華    民    國    99    年    11    月     2    日
附錄論罪科刑法條
中華民國刑法第276條：
因過失致人於死者，處二年以下有期徒刑、拘役或二千元以下罰
金。
從事業務之人，因業務上之過失犯前項之罪者，處五年以下有期
徒刑或拘役，得併科三千元以下罰金。

司法院資訊處製作；財團法人民間司法改革基金會備份。
